【裁判字號】    94,訴,2008
【裁判日期】    950420
【裁判案由】    營業稅
【裁判全文】
臺北高等行政法院判決
                                     94年度訴字第02008號
                              .
原      告  英屬維爾京群島商．周生生珠寶行股份有限公司台
            灣分公司
代  表  人  甲○○
訴訟代理人  許祺昌（會計師）住台北市○○區○○路1 段333
                              .
複代理人    周黎芳（會計師）住同上
            林志翔（會計師）（兼送達代收人）
被      告  財政部臺北市國稅局
代  表  人  張盛和（局長）住同上
訴訟代理人  乙○○
            丙○○兼送達代收.
上列當事人間因營業稅事件，原告不服財政部中華民國94年5 月
3 日台財訴字第09400106910 號（案號：第00000000號）訴願決
定，提起行政訴訟。本院判決如下：
    主  文
原告之訴駁回。
訴訟費用由原告負擔。
    事  實
一、事實概要：
  (一)緣原告為加值型及非加值型營業稅法（下稱營業稅法）第19
    條第3項規定之兼營同法第8條第1項免稅貨物之兼營營業人
    ，因未將進口時免徵營業稅貨物之銷售額，按行為時兼營營
    業人營業稅額計算辦法（下稱兼營辦法）計入免稅銷售額計
    算不得扣抵比例，致漏繳營業稅，經前臺北市稅捐稽徵處大
    安分處查獲民國（下同）90年1、2月應補徵稅額並處罰鍰，
    原告已繳納本稅計新台幣（下同）326,270元，並於90年10
    月5、15日自動補報繳86年11月至90年8月營業稅計13,655,4
    31元及利息1,415,535元，91年10月31日補繳利息差額1,673
    元，合計補繳15,398,909元。
  (二)嗣營業稅自92年1月1日起由財政部國稅局收回自徵，由財政
    部國稅局概括承受營業稅所有稽徵業務，原告於93年10月11
    日以適用法令錯誤為由，依稅捐稽徵法第28條之規定向被告
    所屬之大安分局申請加計利息退還本稅，案經被告所屬大安
    分局於93年10月21日以財北國稅大安營業字第0930039550號
    函（下稱原處分）否准原告所請。原告不服，提起訴願，遭
    駁回後，遂向本院提起本件行政訴訟。
二、兩造聲明：
  (一)原告聲明求為判決：
    1.訴願決定及原處分均撤銷。
    2.被告應就原告93年10月11日之申請作成退還溢繳之
      15,398,909元之行政處分。
    3.訴訟費用由被告負擔。
  (二)被告聲明求為判決：
    1.請求駁回原告之訴。
    2.訴訟費用由原告負擔。
三、兩造之爭點：
    原告於申請獲准採用直接扣抵法之前，將其進口供銷售之飾
    金銷售額計入兼營辦法第5 條「當期不得扣抵銷項稅額之比
    例」公式，計算其他貨物應納進口稅額並補繳稅款，是否係
    適用法令錯誤？
  (一)原告主張之理由：
    1.改制前行政法院84年10月份庭長評事聯席會之決議，關於
      進口之菸酒或其他營業稅法第9條規定進口免徵營業稅之
      貨物，因自始即無進項稅額之存在，故該「進口」及「銷
      售」均免稅之「銷售額」應與兼營營業人營業稅額計算辦
      法所定之「當期不得扣抵比例」公式無涉，而無需納入此
      比例公式計算，其理至明。
      (1)按「憲法第19條規定人民有依法律納稅之義務，固係指
        人民有依據法律所定之納稅主體、稅目、稅率、納稅方
        法及納稅期間等項而負納稅義務之意，然課人民以繳納
        租稅之法律，於適用時，該法律所定之事項若權利義務
        相關連者，本於法律適用之整體性及權利義務之平衡性
        ，當不得任意割裂適用。」、「納稅義務人對於因適用
        法令錯誤或計算錯誤溢繳之稅款，得自繳納之日起5 年
        內提出具體證明，申請退還；逾期未申請者，不得再行
        申請。」、「營業人專營第8 條第1 項免稅貨物或勞務
        者，其進項稅額不得申請退還。營業人因兼營第8 條第
        1 項免稅貨物或勞務，或因本法其他規定而有部分不得
        扣抵情形者，其進項稅額不得扣抵銷項稅額之比例與計
        算辦法，由財政部定之。」、「依第4 章第1 節規定，
        計算稅額之營業人，進口供營業用之貨物，除乘人小汽
        車外，於進口時免徵營業稅。但兼營第8 條第1 項免稅
        貨物或勞務者，其進口貨物，應徵營業稅之比例及報繳
        辦法，由財政部定之。」、「本辦法所稱當期或當年度
        進項稅額不得扣抵銷項稅額之比例（以下簡稱不得扣抵
        比例），係指各該期間免稅銷售淨額及依第4 章第2 節
        規定計算稅額部分之銷售淨額，占全部銷售淨額之比例
        。」、「兼營營業人當期應納或溢付＝銷項稅額－（進
        項稅額－依本法第19條第1 項規定不得扣抵之進項稅額
        稅額）×（1 －當期不得扣抵比例）」及「兼營營業人
        進口供營業用之貨物，除乘人小汽車外，應依左列公式
        計算其應納營業稅額，併同當期營業稅額申報繳納。應
        納稅額＝（關稅完稅價格＋進口稅捐＋商港建設費＋貨
        物稅）×徵收率×當期不得扣抵比例。」分別為行為時
        司法院釋字第385 號解釋文、稅捐稽徵法第28條、營業
        稅法第19條、營業稅法第41條第2 項、兼營營業人營業
        稅額計算辦法（下稱兼營辦法）第3 條、第4 條及第5
        條所明示或訂定。
      (2)查營業人進口貨物，依營業稅法第1 條之規定，應課徵
        營業稅，嗣後貨物轉售時如果需課徵加值型營業稅，則
        營業人即得以原進口時被課徵之營業稅用以抵繳；反之
        ，如果進口之貨物未被課徵營業稅，則其轉售貨物時，
        即無可用以抵繳之稅額，果此，同一貨物，不問進口時
        是否有課徵營業稅，只要其轉售時需繳納加值型營業稅
        ，其最終稅負均同為轉售時之營業稅額（王建，租稅
        法，第489 頁），因此，為使減輕營業人進口納稅之資
        金壓力，及避免通貨膨脹之考量，營業稅法第41條予以
        放寬規定，使轉售時需繳納加值型營業稅之貨物進口時
        均免徵營業稅。惟當營業人如果於國內購買相同貨物用
        以營業稅法第8 條銷售免稅之用途時，前階段購進之進
        項稅額與免稅銷售額相關部分，依同法第19條第2 項、
        第3 項規定，不得申請退還，則相較與進口貨物並無進
        項稅額負擔將立於不平等地位，是為期國內產製貨物能
        與進口貨物之租稅負擔一致，行為時「營業稅法第41條
        第2 項」乃比照「營業稅法第19條第2 、3 項」之規定
        ，就進口貨物使用於免稅銷售之部分，補徵其進口稅額
        ，以達與國內取得貨物之進項稅額使用於免稅銷售時不
        得申請扣抵之效果相同。準此觀之，依行為時營業稅法
        第41條第2 項授權訂定之「兼營辦法第5 條」及依營業
        稅法第19條第3 項授權訂定之「兼營辦法第4 條」規定
        ，因兩者旨趣相同，故該兩者公式中之「不得扣抵比例
        」自應作一體適用之解釋，核先陳明。
      (3)次查，當營業人同時進口免稅貨物以供銷售免稅使用及
        於國內購買應稅貨物以供銷售應稅使用時，該免稅貨物
        之銷售額，應否計入「不得扣抵比例」中計算比值？為
        此，改制前行政法院84年10月份庭長評事聯席會曾特此
        立下決議，略以：「對於進口之菸酒或其他營業稅法第
        9 條規定進口免徵營業稅之貨物而言，因自始即無『進
        項稅額』之存在，殊不生得否扣抵『銷項稅額』問題，
        若亦將其免稅銷售淨額列入計算當期不得扣抵『銷項稅
        額』比例，則計得之比值勢必失真，導致可扣抵之進項
        稅額未克充分扣抵之損害納稅人權利結果。故兼營進口
        及銷售均免徵營業稅之貨物，應無『兼營營業人營業稅
        額計算辦法』第4 條之計算公式之適用」。果此，基於
        司法院釋字第385 號解釋對法律適用之整體性，應不得
        任意割裂所為之釋示，該「進口及銷售均免稅貨物免予
        列入兼營辦法第4 條以計算不得扣抵比例」之決議，於
        兼營辦法第5 條亦應有其適用，以避免錯誤補徵應稅貨
        物之進口稅額，損害納稅義務人之權利，以達正確核課
        稅捐之目的，其理至明。
      (4)綜上，對於營業稅法第9 條規定進口免徵營業稅之貨物
        ，因其自始至終皆不生進項、銷項稅額繳納、扣抵之問
        題，核與兼營辦法之計算完全無涉，該類銷售額自無須
        計入兼營辦法第5 條「不得扣抵比例」公式，洵為灼然
        。
    2.原告「進口及銷售均免稅」之飾金，依上開決議，該飾金
      屬「與兼營辦法計算無涉之免稅銷售額」；惟因原告不諳
      法令，而誤將該免稅銷售額計入兼營辦法第5條「不得扣
      抵比例」公式，計算進口貨物使用於免稅銷售之部分，補
      徵其進口稅額，以致誤繳稅款，自得依稅捐稽徵法第28條
      之規定申請退稅，以維自身權益。
      (1)本件原告係自海外進口飾金及珠寶，於國內各大百貨公
        司或直營專櫃販售。進口飾金部分（不含加工費），屬
        依營業稅法第9 條進口免稅及同法第8 條第30款銷售免
        稅，即為上開決議中所指之「進口及銷售均免稅」之貨
        物。至進口珠寶及飾金之加工費部分，為該決議中所謂
        之進口及銷售均應稅貨物。準此，依改制前行政法院84
        年10月份庭長評事聯席會決議之意旨，飾金之銷售額，
        應毋須計入兼營辦法第5條之「不得扣抵比例」公式中
        ，以避免造成應稅貨物（即加工費及珠寶）須補繳進口
        營業稅而有重複課稅之情事。
      (2)準此，則原告於90年10月5日至同年11月8日間，於適用
        比例扣抵法時，如依上開行政法院之決議，飾金之銷售
        額免列入「不得扣抵比例」公式中，則因該公式之分子
        為零（原告除飾金為免稅銷售額外，其餘皆屬應稅之銷
        售額），故比例亦同為零，則依兼營辦法第5條之規定
        ，自不生補繳稅款問題。本件因原告因誤將飾金之銷售
        額列入「不得扣抵比例」公式中，並以86年11、12 月
        至90年7、8月加工費及珠寶之進口完稅價格乘以各該期
        「不得扣抵比率」補繳進口營業稅額計15,398,909 元
        ，性質屬因適用法令錯誤而誤繳稅款，符合稅捐稽徵法
        第28條「適用法令錯誤」及「自繳納之日起5年內提出
        具體證明」2項法定要件，自得申請退回稅款，要無疑
        義。
      (3)承上所述可知，本件申請退還溢繳稅款之依據乃「改制
        前行政法院84年決議」，又該決議係針對「兼營辦法第
        4 條」所作補充解釋，且該被解釋之條文確為「比例扣
        抵法」之規定，足見原告所主張適用者，實為「比例扣
        抵法」，而非該兼營辦法第8條之1所規範之「直接扣抵
        法」，依法原告自毋須按「直接扣抵法」之規定踐行申
        請程序。然被告及訴願機關不察，竟以「訴願人係90年
        9月26日始申請採用直接扣抵法，.... 因訴願人未依規
        定踐行申請程序，自無直接扣抵法之適用，仍應依行為
        時兼營辦法第5條及第7條規定辦理」為由，否准申請退
        稅，其之認事用法，顯有違誤。
    3.綜上所述，被告設以為原告係主張採用直接扣抵法，而逕
      以原告未依行為時之規定事先申請為由，否准原告申請退
      稅，已不當侵害原告依法應有之退稅權益。
    4.原告主張依據行政法院84年10月份庭長評事席會之決議進
      口應稅貨物於計算適用「當期不得扣抵比例」，應排除本
      案系爭「進口」及「銷售」均屬免稅之飾金銷售額，以避
      免重複補徵應稅貨物之進口稅額，損害納稅義務人之權利
      ，核與該決議意旨相符。關於原告主張本案應有上開庭長
      評事會決議之適用乙事，被告對此並未爭執，但卻抗辯該
      不得扣抵比例若不包含「進口」及「銷售」均屬免稅之飾
      金銷售額，恐使原告用於系爭免稅貨物之「營業費用」其
      相關進項稅額將得用以扣抵銷項稅額云云，顯對事實有所
      誤解。蓋因原告於計算「營業費用」之進項稅額適用不得
      扣抵比例時，業已將飾金銷售額計入公式中之分子及分母
      ，自無被告所指摘之情事，足見原告之主張「進口應稅貨
      物於計算不得扣抵比例時應排除飾金之銷售額」與被告之
      抗辯「營業費用於計算不得扣抵比例時應包含飾金之銷售
      額」顯屬二事，此可參考原告86年11、12月份至90年7、8
      月營業稅申報書即可得證。
  (二)被告主張之理由：
    1.依營業稅法第15條第1 項規定，營業人當期銷項稅額，扣
      減進項稅額後之餘額，為當期應納或溢付營業稅額。惟依
      行為時營業稅法第19條第3 項及第41條第2 項但書規定，
      兼營第8 條第1 項免稅貨物或勞務，或因本法其他規定而
      有部分不得扣抵情形者，其進項稅額不得扣抵銷項稅額之
      比例與計算辦法，由財政部定之。財政部據以訂立兼營營
      業人營業稅額計算辦法，既有法律授權，亦無牴觸母法之
      情形，自屬有效。
    2.兼營辦法第2 條第1 項規定，兼營營業人應依本法第4 章
      第1 節規定計算營業稅額部分，適用本辦法之規定。又依
      行為時兼營辦法第3 條規定，不得扣抵比例係指各該期間
      免稅銷售淨額及依第4 章第2 節規定計算稅額部分之銷售
      淨額，佔全部銷售額比例。其中不列入計算銷售額者，僅
      但書規定之土地及各級政府發行之債券及依法應課徵證券
      交易稅之證券之銷售額，故除上開土地、政府債券及證券
      之銷售額外，其餘銷售額均應依兼營辦法列入免稅銷售額
      計算不得扣抵比例。次按兼營辦法經財政部於81年8 月25
      日修正增訂第8 條之1 、第8 條之2 、第8 條之3 ，乃增
      訂直接扣抵法，與原訂之比例扣抵法併行，並未修正刪除
      原所適用之比例扣抵法，是謂兩者均合乎稅法之規定，營
      業人在符合一定條件下，即最近3 年內無重大逃漏稅，且
      帳簿記載完備，能明確區分所購買貨物、勞務或進口貨物
      之實際用途者，得向稽徵機關申請核准採用直接扣抵法。
    3.依行為時營業稅法第1 條規定，在中華民國境內銷售貨物
      或勞務及進口貨物，均應依本法規定課徵營業稅。同法第
      8 條及第9 條，分別明定銷售貨物與進口貨物適用免徵營
      業稅之項目。是以營業人銷售貨物與進口貨物，均應分別
      課徵營業稅，而進口免稅貨物與銷售免稅貨物，亦分屬二
      事。本件原告認進口與銷售均免稅貨物，得免依兼營辦法
      規定，將免稅銷售額列入不得扣抵比例計算，顯對法令有
      所誤解。蓋進口貨物免稅，係指進口時免徵營業稅，其自
      無進口貨物之應納稅額，該進口免稅貨物乃免按兼營比例
      計算應納稅額。但其銷售該免稅貨物外，如兼營其他應稅
      貨物，則應就進口應稅貨物之營業稅稅基與得扣抵之進項
      稅額，依兼營辦法計算稅額。如許其免稅銷售額免予列入
      計算依法不得扣抵比例，則此項免稅銷售額有關之各項費
      用之進項稅額，均將併作應課徵營業稅之進項稅額，而予
      全數扣抵，使其相關進項費用完全無租稅負擔，相較於專
      營免稅貨物或勞務者之此等進項完全不能扣抵，有失公平
      ，且將誘使專營免稅之營業人藉銷售少數應稅貨物或勞務
      而成為兼營免稅之營業人，將免稅業務之進項稅額得以悉
      數扣抵，規避稅負，自非合理，此乃為司法院釋字第397
      號解釋之主要理由。原告如認進口及銷售均免稅貨物，依
      兼營辦法之比例扣抵法計算致增加稅負，可申請採用直接
      扣抵法，但未申請核准前仍應依比例扣抵法之規定計算應
      納稅額。
    4.原告行為時未依規定申請採用直接扣抵法而仍以比例扣抵
      法計算不得扣抵進項，卻又未將進口時免徵營業稅貨物之
      銷售額按行為時兼營營辦法計入免稅銷售額計算不得扣抵
      比例，致漏繳營業稅，補繳後又以適用法令錯誤之理由申
      請退還前述款項，被告所屬大安分局否准其申請，尚無不
      妥。原告於90年9 月26日始申請採用直接扣抵法，經主管
      稽徵機關核准自90年11月起適用，90年10月以前之進口貨
      物應納之營業稅自無直接扣抵法之適用，仍應依行為時兼
      營辦法第5 條及第7 條規定辦理，原告所訴，委無足採，
      原處分揆諸首揭法條規定並無違誤，請予維持。
    理  由
一、原告起訴主張：原告係兼營「進口及銷售均免稅」之飾金之
    營業人，依改制前行政法院84年10月份庭長評事聯席會之決
    議，該飾金屬「與兼營辦法計算無涉之免稅銷售額」，惟因
    原告適用法令錯誤，誤將該免稅銷售額計入兼營辦法第5 條
    「不得扣抵比例」公式，計算進口貨物使用於免稅銷售之部
    分，補徵其進口稅額，以致誤繳86年11月至90年8 月營業稅
    計13,655,431元及利息1,417,208 元，合計15,398,909元，
    爰於93年10月11日，依稅捐稽徵法第28條之規定，向被告所
    屬大安分局申請退稅，詎遭否准，為此訴請如聲明所示云云
    。
二、被告則以：原告行為時未依規定申請採用直接扣抵法而仍以
    比例扣抵法計算不得扣抵進項，卻又未將進口時免徵營業稅
    貨物之銷售額按行為時兼營辦法計入免稅銷售額計算不得扣
    抵比例，致漏繳營業稅，補繳後又以適用法令錯誤之理由申
    請退還前述款項，被告所屬大安分局否准其申請，於法有據
    ，原告於90年9 月26日始申請採用直接扣抵法，經主管稽徵
    機關核准自90年11月起適用，90年10月以前之進口貨物應納
    之營業稅自無直接扣抵法之適用，仍應依行為時兼營辦法第
    5 條及第7 條規定辦理，求為判決駁回原告之訴等語置辯。
三、按稅捐稽徵法第28條規定：「納稅義務人對於因適用法令錯
    誤或計算錯誤溢繳之稅款，得自繳納之日起5 年內提出具體
    證明，申請退還；逾期未申請者，不得再行申請。」是本件
    之爭執，在於原告於申請獲准採用直接扣抵法之前，將其進
    口供銷售之飾金銷售額計入兼營辦法第5 條「當期不得扣抵
    銷項稅額之比例」公式，計算其他貨物應納進口稅額並補繳
    稅款，是否係適用法令錯誤？
四、經查：
  (一)按營業稅法第8 條第1 項規定：「左列貨物或勞務免徵營業
    稅︰.... 三 ○、金條、金塊、金片、金幣及純金之金飾或
    飾金。但加工費不在此限。」第15條第1 項規定：「營業人
    當期銷項稅額，扣減進項稅額後之餘額，為當期應納或溢付
    營業稅額。」第19條規定：「（第1 項）營業人左列進項稅
    額，不得扣抵銷項稅額：一、購進之貨物或勞務未依規定取
    得並保存第33條所列之憑證者。二、非供本業及附屬業務使
    用之貨物或勞務。但為協助國防建設、慰勞軍隊及對政府捐
    獻者，不在此限。三、交際應酬用之貨物或勞務。四、酬勞
    員工個人之貨物或勞務。五、自用乘人小汽車。（第2 項）
    營業人專營第8 條第1 項免稅貨物或勞務者，其進項稅額不
    得申請退還。（第3 項）營業人因兼營第8 條第1 項免稅貨
    物或勞務，或因本法其他規定而有部分不得扣抵情形者，其
    進項稅額不得扣抵銷項稅額之比例與計算辦法，由財政部定
    之。」.. 」 由以上規定可知營業人當期銷項稅額，扣減進
    項稅額後之餘額，為當期應納或溢付營業稅額，營業人如係
    專營免稅貨物飾金者，其進項稅額不得申請退還；營業人如
    係兼營免稅貨物飾金者，其進項稅額則應依比例（詳後述）
    扣抵銷項稅額。
  (二)次按兼營辦法第1 條規定：「本辦法依營業稅法 (以下簡稱
    本法)第19 條第3 項、第36條第1 項及第41條第2 項規定訂
    定之。」第2 條規定：「（第1 項）兼營營業人應依本法第
    4 章第1 節規定計算營業稅額部分，適用本辦法之規定。（
    第2 項）前項稱兼營營業人，指依本法第4 章第1 節規定計
    算稅額，兼營應稅及免稅貨物或勞務者，或兼依本法第4 章
    第1 節及第2 節規定計算稅額者。」第3 條規定：「（第1
    項）本辦法所稱當期或當年度進項稅額不得扣抵銷項稅額之
    比例 (以下簡稱不得扣抵比例)， 係指各該期間免稅銷售淨
    額及依第4 章第2 節規定計算稅額部分之銷售淨額，占全部
    銷售淨額之比例。但土地及各級政府發行之債券及依法應課
    徵證券交易稅之證券之銷售額不列入計算。（第2 項）前項
    銷售淨額，係指銷售總額扣減銷貨退回或折讓後之餘額。」
    第4 條規定：「兼營營業人當期應納或溢付營業稅額之計算
    公式如左：應納或溢付稅額＝銷項稅額－ (進項稅額－依本
    法第19條第1 項規定不得扣抵之進項稅額)× (1－當期不得
    扣抵比例)。 」第5條 規定：「兼營營業人進口供營業用之
    貨物，除乘人小汽車外，應依左列公式計算其應納營業稅額
    ，併同當期營業稅額申報繳納。應納稅額＝ (關稅完稅價格
    ＋進口稅捐＋商港建設費＋貨物稅)× 徵收率×當期不得扣
    抵比例)。」 第8 條之1 第1 項規定：「兼營營業人最近3
    年內無重大逃漏稅，且帳簿記載完備，能明確區分所購買貨
    物、勞務或進口貨物之實際用途者，得向稽徵機關申請核准
    採用直接扣抵法，按貨物或勞務之實際用途計算進項稅額可
    扣抵銷項稅額之金額.... 」。
  (三)前引兼營辦法第3條在定義該辦法所稱不得扣抵比例，係指
    「各該期間免稅銷售淨額（銷售總額扣減銷貨退回或折讓後
    之餘額）及依第4章第2節規定（按指特種稅額計算，與本件
    爭點無關）計算稅額部分之銷售淨額，占全部銷售淨額之比
    例」。以附表1即原告87年1月15日申報之台北市營業人銷售
    額與稅額申報書為例：
    不得扣抵比例，係該表50記載之
    28%（按0.28%係原告筆誤），
    其係由「+-/-」而得，
    其中係免稅銷售額14,985, 774元；
    其中係「一般稅額銷售額38, 017,417元+
    特種稅額銷售額0元+零稅率銷售額0元+免稅銷售額14
    ,985,774 元之加總53,003,191元；
    其中則係指銷售額所內含土地銷售額0 元，而本件特種
    稅額、零稅率及土地銷售均為0 元，
    是系爭不得扣抵比例＝/+
                        ＝/
                        ＝14,985,774元/53,003,191元
                        ＝28%，合先說明。
  (四)前引兼營辦法第4條則在規定兼營營業人當期應納（或溢付
    ，以下為節省篇幅，均僅論應納，略去溢付）營業稅額之計
    算公式：
    「應納稅額＝銷項稅額－ (進項稅額－依本法第19條第1項
    規定不得扣抵之進項稅額)× (1－當期不得扣抵比例)」。
    又因本件無依營業稅法第19條第1項規定不得扣抵之進項稅
    額之爭執，是上開公式可簡化為：
    「應納稅額＝銷項稅額－進項稅額× (1－當期不得扣抵比
    例)。」
    以附表1為例：
    應納稅額＝銷項稅額1,900,877元－（進貨及費用進項
              稅額717,230元+固定資產進項稅額131,558元）
              × （1－28%）
            ＝1,900,877元－（717,230元+131,558元）× (1
              －28%）
            ＝1,900,877元－得扣抵之進項稅額611,127元
            ＝1,289,750元（即代號11）
  (五)關於兼營進口及銷售均係免稅貨物之營業人，有無前揭不得
    扣抵比例之適用，在改制前行政法院曾引起很大之爭議：
    1.改制前行政法院於84年10月份庭長評事聯席會決議以：「
      對於進口之菸酒或其他營業稅法第9 條規定進口免徵營業
      稅之貨物而言，因自始即無『進項稅額』之存在，殊不生
      得否扣抵『銷項稅額』問題，若亦將其免稅銷售淨額列入
      計算當期不得扣抵『銷項稅額』比例，則計得之比值勢必
      失真，導致可扣抵之進項稅額未克充分扣抵之損害納稅人
      權利結果。故兼營進口及銷售均免徵營業稅之貨物，應無
      『兼營營業人營業稅額計算辦法』第4 條之計算公式之適
      用」。此一決議即是原告主張之主要論據。
    2.然而，改制前行政法院旋於86年3月份另作成庭長評事聯
      席會議決議：「補充本院84年10月18日庭長評事聯席會議
      ，關於兼營營業人營業稅額計算辦法第4條適用問題，決
      議文所謂『進口及銷售均免徵營業稅之貨物，應無兼營營
      業人營業稅額計算辦法之適用』，係單指進口及銷售均免
      徵營業稅之貨物，就其他貨物購入價格部分之進項稅額
      ，應無適用該條公式計算不得扣抵銷項稅額之數額而言，
      至於其他進項稅額，如進貨所支運費、倉租等及生財設備
      、營業費用等，如稅捐稽徵機關仍認應按比例扣抵法計算
      ，不得扣抵銷項稅額之數額，應與前述貨物購入價格之進
      項稅額分別計算，合予補充說明。」是原告所主張之主要
      論據，已有很大之補充與修正，原告仍執改制前行政法院
      之舊見解以為爭議，其主張已非可採（詳後述）。
  (六)再按營業稅法第41條規定：「（第1項）貨物進口時，應徵
    之營業稅，由海關代徵之。.... （第2項）依第4章第1節規
    定，計算稅額之營業人，進口供營業用之貨物，除乘人小汽
    車外，於進口時免徵營業稅。但兼營第8條第1項免稅貨物或
    勞務者，其進口貨物，應徵營業稅之比例及報繳辦法，由財
    政部定之。.... 」是前引兼營辦法第5條旨在規定兼營營業
    人進口供營業用之貨物，因於進口時免徵營業稅，故應於銷
    售時併同當期營業稅額申報繳納應納營業稅額，並規定其公
    式為（除乘人小汽車外）：
    應納稅額＝ (關稅完稅價格＋進口稅捐＋商港建設費＋貨物
               稅)×徵收率×當期不得扣抵比例
    以附表1為例：
    進口貨物之應納稅額＝進口貨物之稅基×稅率5%×28%
    。
    而進口貨物之稅基又可區分為67固定資產、70其他貨物及73
    免稅貨物3 項目，免稅貨物因無須繳納營業稅，故其無「應
    比例計算之進項稅額」之可言，亦無「應納稅額」之可
    言，附表1 就此二欄位亦逕以斜線刪除之；至免稅貨物以外
    之固定資產或其他貨物，因係應稅貨物，且於進口時免徵營
    業稅，故應於銷售時併同申報繳納應納稅額，故67固定資產
    之右方尚有「應比例計算之進項稅額」68及「應納稅額
    」69二欄位，70其他貨物之右方亦尚有「應比例計算之進
    項稅額」71及「應納稅額」72二欄，「+ 」即係
    進口貨物應納稅額（即代號12）。
  (七)誠如原告所述營業人進口貨物，本應即課徵營業稅，嗣後貨
    物轉售時如果需課徵加值型營業稅時，則營業人即得以原進
    口時被課徵之營業稅用以抵繳；反之，如果進口之貨物未被
    課徵營業稅，則其轉售貨物時，即無可用以抵繳之稅額，果
    此，同一貨物，不問進口時是否有課徵營業稅，只要其轉售
    時需繳納加值型營業稅，其最終稅負均同為轉售時之營業稅
    額，此乃前引營業稅法第41條第1 項規定予以放寬進口時暫
    時免徵之緣由；亦誠如原告述惟當營業人如於國內購買相同
    貨物用以銷售免稅貨物之用途時，前階段購進之進項稅額與
    免稅銷售額相關部分，依營業稅法第19條第2 項、第3 項規
    定，不得申請退還，則相較與進口貨物並無進項稅額負擔將
    立於不平等地位，是為期國內產製貨物能與進口貨物之租稅
    負擔一致，營業稅法第41條第2 項乃比照營業稅法第19條第
    2 、3 項之規定，就進口貨物使用於免稅銷售之部分，補徵
    其進口稅額，以達與國內取得貨物之進項稅額使用於免稅銷
    售時不得申請扣抵之效果相同。準此觀之，依行為時營業稅
    法第41條第2 項授權訂定之兼營辦法第5 條及依營業稅法第
    19條第3 項授權訂定之兼營辦法第4 條規定，因兩者旨趣相
    同，故該兩者公式中之「不得扣抵比例」自應作一體適用之
    解釋，就此見解本院認係正確，且依前述以附表1 為例，即
    係該28% 。是原告於90年10月22日補申報其86年11、12月至
    90年7 、8 月加工費及珠寶完稅價格乘以不得扣抵比例補繳
    進口營業稅額，並無適用法令錯誤之情事。
    1.茲以附表2 即原告補申報86年11、12月營業稅之台北市營
      業人銷售額與稅額申報書為例：
      免稅貨物（飾金）33,676,105元，其免徵營業稅，故完全
      無補繳之問題，故「應比例計算之進項稅額」及「應納
      稅額」逕以斜線刪除之；其他貨物（加工費及珠寶等）
      13,954,077 元，其僅係暫時免徵營業稅，而原告係兼營
      營業人，依附表1所示，該2月份有免稅銷售額14,985,774
      元，是就此部分進口貨物之營業稅是不能在轉售階段得以
      追補，是即應依前揭(三)所述之不得扣抵比例＝/+
      ＝28%來填補不能得到追補之進口貨物營業稅額。
    2.原告主張之繆誤在於其口口聲聲贊同進口貨物使用於免稅
      銷售之部分，應補徵其進口稅額（詳見本段前引），然而
      又主張於計算附表1及2不得扣抵比例＝/+時，不
      得將免稅銷售額計入，即主張「不得扣抵比例＝0 元
      /53 ,003,191 元+0 元＝0%」，進而主張，依此0%之不得
      扣抵比例計算其非免稅之應稅進口貨物應繳納之進口營業
      稅額係0 元，依以上之說明，其主張自顯不足採。
  (八)附予說明者，關於上開比例扣抵法較無法精確依貨物之實際
    用途計算進項稅額可扣抵銷項稅額之金額及補繳進口稅額之
    問題，兼營辦法早於81年8 月25日修正增訂直接扣抵法於第
    8 條之1 至之3 ，於第8 條之1 第1 項規定：「兼營營業人
    最近3 年內無重大逃漏稅，且帳簿記載完備，能明確區分所
    購買貨物、勞務或進口貨物之實際用途者，得向稽徵機關申
    請核准採用直接扣抵法，按貨物或勞務之實際用途計算進項
    稅額可扣抵銷項稅額之金額.... 」 第8 條之2 第1 至3 款
    規定：「經核准採用直接扣抵法之兼營營業人，應依左列規
    定計算營業稅額。一、兼營營業人應將購買貨物、勞務或進
    口貨物、購買國外之勞務之用途，區分為左列3 種，並於帳
    簿上明確記載：（一）專供經營本法第4 章第1 節規定應稅
    （含零稅率）營業用（以下簡稱專供應稅營業用）者。（二
    ）專供經營免稅及依本法第4 章第2 節規定計算稅額營業用
    （以下簡稱專供免稅營業用）者。（三）供（一）、（二）
    兩目共同使用（以下簡稱共同使用）者。二、兼營營業人當
    期應納或溢付營業稅額之計算公式如左：應納或溢付稅額＝
    銷項稅額－（進稅稅額－依本法第19條第1 項規定不得扣抵
    之進項稅額－專供經營免稅營業用貨物或勞務之進項稅額－
    共同使用貨物或勞務之進項稅額×當期不得扣抵比例）三、
    兼營營業人進口供營業用之貨物，除乘人小汽車外，應依左
    列公式計算其應納營業稅額，併同當期營業稅額申報繳納。
    應納稅額＝專供免稅營業用貨物之價格（關稅完稅價格＋進
    口稅捐＋商港建設費＋貨物稅）×徵收率＋共同使用貨物之
    價格（關稅完稅價格＋進口稅捐＋商港建設費＋貨物稅）×
    徵收率×當期不得扣抵比例」。本件原告係90年9 月26日始
    向台北市稅捐稽徵處大安分處申請採用直接扣抵法，旋獲核
    准，此有該處90年10月4 日北市稽大安甲字第9064452300號
    函附於原處分卷可按，是本件並無直接扣抵法之適用，此為
    原告所不爭，且原告亦一再強調其係依比例扣抵法而為主張
    ，故原告之主張與直接扣抵法無涉。
五、綜上所述，原告主張均無可採，原告所補繳之系爭稅款，係
    就進口應稅貨物補繳營業稅，而非就進口免稅貨物補繳營業
    稅，並無適用法令錯誤情事，原處分就原告退還系爭稅款之
    申請予以否准，認事用法，並無違誤，訴願決定遞予維持，
    亦無不合，原告徒執前詞，訴請如聲明所示，為無理由，應
    予駁回。
據上論結，本件原告之訴為無理由，爰依行政訴訟法第98條第3
項前段，判決如主文。
中    華    民    國    95    年    4     月    20    日
                  第五庭審判長法  官  張  瓊  文
                              法  官  帥  嘉  寶
                              法  官  王  碧  芳
上為正本係照原本作成。
如不服本判決，應於送達後20日內向本院提出上訴狀並表明上訴
理由，如於本判決宣示後送達前提起上訴者，應於判決送達後20
日內補提上訴理由書（須按他造人數附繕本）。
中    華    民    國    95    年    4     月    21    日
                              書記官  徐  子  嵐


司法院資訊處製作；財團法人民間司法改革基金會備份。
